臺灣高等法院刑事判決　　　　　　　 96年度交上易字第341號
上　訴　人　臺灣桃園地方法院檢察署檢察官
被　　　告　丙○○
上列上訴人因被告過失傷害案件，不服臺灣桃園地方法院96年度
交易字第52號，中華民國96年8月24日第一審判決（起訴案號：
臺灣桃園地方法院檢察署95年度偵字第26131號），提起上訴，
本院判決如下：
    主  文
原判決撤銷。
丙○○因業務過失傷害人，處有期徒刑陸月，如易科罰金，以新
臺幣壹仟元折算壹日，減為有期徒刑參月，如易科罰金，以新臺
幣壹仟元折算壹日。
    事  實
一、丙○○未考領有任何職業或普通自小客車駕駛執照，係以駕
    駛車號9N-5953號自用小客車載送客人為業（即俗稱白牌計
    程車），屬從事駕駛業務之人，於民國95年10月28日上午5
    時40分許前之某時，駕駛車牌號碼9N-5953號自小客車，沿
    桃園縣桃園市○○路外側由桃園縣桃園市往中壢市方向行駛
    ，本應注車前狀況並隨時採取必要之安全措施，依當時天候
    晴、晨光、柏油路面、路面乾燥、無缺陷、無障礙物、視距
    良好等情形，並無不能注意之情事，竟疏未注意及此，於同
    日上午5時40分許，途經桃園縣桃園市○○路1560巷口，因
    疲倦昏睡而不慎追撞同方向由甲○○（未考領有重型機車駕
    駛執照）騎乘車牌號碼ONS-708號重型機車搭載乙○○，致
    甲○○、乙○○人車倒地昏厥，甲○○因此受有右側鎖骨半
    脫位、頭部外傷、臉部撕裂傷、臉部擦傷、雙膝擦傷、右肩
    擦傷及右腳第5趾斷裂等傷害，乙○○受有頭部外傷併頭皮
    撕裂傷、胸部挫傷、右側胸部第3至第9肋骨骨折併血氣胸、
    骨盆骨折及全身多處擦傷等傷害。丙○○於肇事後留在現場
    ，於犯罪未被發覺前，向到場處理警員表明其為肇事者，而
    接受裁判。
二、案經甲○○、乙○○訴由桃園縣政府警察局桃園分局報請臺
    灣桃園地方法院檢察署檢察官偵查起訴。
    理  由
一、證據能力部分：
    下列引用之證據資料，被告於本院對之證據能力並不爭執（
    見本院卷第17頁），而未於言詞辯論終結前聲明異議，依刑
    事訴訟法第159條之5第2項規定，視為已有將該等傳聞證據
    採為證據之同意，本院審酌下列證據資料作成之情況，查無
    違法取證之情形，認應係出於其自由意志，具有可信性，並
    無不適宜作為證據之情形，認具有證據能力。
二、上揭犯罪事實，業據被告丙○○於原審及本院審理時坦承不
    諱（見原審卷第43頁、第54頁、第73頁、本院卷第25頁反面
    ）；核與證人即告訴人乙○○、林明義於警詢、偵查時證述
    於上開時、地，遭被告駕車撞擊而受傷等情節相符（見偵查
    卷第9至10頁、第12至13頁、第35至36頁）。復有道路交通
    事故現場圖、道路交通事故調查報告表(一)(二)、舉發違反道路
    交通管理事件通知單各1份、蒐證照片12張、行政院衛生署
    桃園醫院診斷證明書2份在卷可稽（見偵查卷第14至23頁、
    第25至27頁），足認被告前述之自白與事實相符，堪以採信
    。
三、按汽車行駛時，駕駛人應注意車前狀況及兩車併行之間隔，
    並隨時採取必要之安全措施，道路交通安全規則第94條第3
    項規定有明文。被告為具有通常知識之人，當知上開規定，
    且依當時天候晴、晨光、路面乾燥無缺陷、無障礙物、視距
    良好等情，有道路交通事故調查報告表(一)在卷可稽，並無不
    能注意之情事，詎被告竟疏未注意，以致撞擊告訴人甲○○
    之機車而肇事，被告之駕駛行為，顯有過失。又告訴人甲○○因本件車禍受有右側鎖骨半脫位、頭部外傷、臉部撕裂傷
    、臉部擦傷、雙膝擦傷、右肩擦傷及右腳第5趾斷裂等傷害
    ，告訴人乙○○受有頭部外傷併頭皮撕裂傷、胸部挫傷、右
    側胸部第3至第9肋骨骨折併血氣胸、骨盆骨折及全身多處擦
    傷等傷害，有前揭診斷證明書2份在卷可稽，被告之過失駕
    駛行為與告訴人所受傷害間，具有相當因果關係，至屬無疑
    。是本件事證明確，被告犯行，洵堪認定，應依法論科。告
    訴人甲○○雖未考領有重型機車駕駛執照，然其就本件車禍
    並無過失，其無駕駛執照駕車之行為，僅為行政裁罰問題，
    並不影響本件被告前揭已成立之過失傷害行為罪責。
四、按刑法上所謂業務，係指個人基於其社會地位繼續反覆所執
    行之業務，而汽車駕駛人之駕駛工作，乃隨時可致他人身體
    、生命於危險之行為；然為期便捷交通、流暢運輸、發展經
    濟、提昇人類福祉，故對此類危險性工作，仍應予容許，性
    質上屬於可容許危險之範疇。惟從事此類繼續、反覆行為（
    業務）之人（駕駛人），均應盡其經常注意，俾免他人受有
    危險之特別注意義務。如以駕駛汽車為主要業務之人，就其
    駕駛汽車應有經常注意，俾免他人於危險之特別義務，因之
    ，在此地位之駕車，不問其目的為何，均應認屬其業務之範
    圍，亦不因其駕駛時為上班或下班時間而有差別。查被告案
    發當時係以駕駛上開小客車載客為業，即所稱之白牌計程車
    ，其自承至案發時止駕駛9N-5953號自小客車載客已有3、4
    個月，以80元起跳，未裝錶計費，費用計算與計程車算法相
    同，是看里程數，1天營業額淨賺約1千元，其做晚班，載客
    時間由下午4點至隔天中午，案發當日，其係載客到桃園龜
    山，而於回程時發生本件車禍等語（見本院卷第16頁反面、
    第26頁），自屬從事駕駛該小客車為主要業務之人。核被告
    所為，係犯刑法第284條第2項前段之業務過失傷害罪。惟起
    訴法條認應依刑法第284條第1項前段過失傷害罪處斷，尚有
    未洽，然起訴事實同一，起訴法條應予變更。被告以一過失
    傷害行為，同時造成告訴人甲○○、乙○○2人受傷，係以
    一行為觸犯構成要件相同之數罪名，依刑法第55條想像競合
    規定，從一重處斷。被告未考領有自小客車照駛執照，駕車
    肇事，因而致人受傷，應依道路交通管理處罰條例第86條第
    1項規定，加重其刑。又被告於肇事後犯罪未被發覺前，留
    在現場，向到場警員表明為肇事者而接受裁判等節，有桃園
    縣政府警察局道路交通事故肇事人自首情形紀錄表在卷可稽
    （見偵查卷第23頁），合於自首要件，爰依刑法第62條前段
    規定，減輕其刑。先加後減，又被告上開犯罪時間在96年4
    月24日以前，其所犯之罪合於中華民國96年罪犯減刑條例第
    3條第1項第15款之規定，應予減其宣告刑2分之1。
五、原審以被告事證正確，予以論罪科刑，固非無見，惟被告所
    犯為業務過失傷害罪，原審僅論以普通過失傷害罪，尚有未
    合。檢察官以被告應論以業務過失傷害，及迄未與告訴人間
    和解賠償，原判決論罪科刑失當，而依告訴人請求而提起上
    訴，為有理由，應由本院予以撤銷改判。爰審酌被告犯後坦
    承犯行，態度尚佳，惟因駕車過失而肇事，導致告訴人所受
    有上揭傷害，犯後與告訴人迄未達成和解等一切情狀，量處
    如主文第二項所示之刑，及依中華民國九十六年罪犯減刑條
    例有關減刑之規定，減其刑2分之1，並諭知易科罰金之折算
    標準。
據上論斷，應依刑事訴訟法第369條第1項前段、第364條、第299
條第1項前段、第300條、刑法第284條第2項前段、第55條、第62
條前段、第41條第1項前段、道路交通管理處罰條例第86條第1項
、刑法施行法第1條之1、中華民國九十六年罪犯減刑條例第第2
條第1項第3款、第7條、第9條，判決如主文。
本案經檢察官黃柏齡到庭執行職務。
中　　華　　民　　國　　96　　年　　11　　月　　29　　日
　　　　　　　　　刑事第十九庭審判長法　官  尤豐彥
　　　　　　　　　　　　　　　　　  法　官  黃金富
　　　　　　　　　　　　　　　　　  法　官  魏新國
以上正本證明與原本無異。
不得上訴。
                                    書記官  陳玉珍
中　　華　　民　　國　　96　　年　　11　　月　　29　　日
附錄：本案論罪科刑法條全文
中華民國刑法第284條：
因過失傷害人者，處6月以下有期徒刑、拘役或5百元以下罰金，
致重傷者，處1年以下有期徒刑、拘役或5百元以下罰金。
從事業務之人，因業務上之過失傷害人者，處1年以下有期徒刑
、拘役或1千元以下罰金，致重傷者，處3年以下有期徒刑、拘役
或2千元以下罰金。
